---
title: "Leer datos INEC (.sav)"
author: "Frans van Dunné"
date: "3/3/2020"
output: html_document
editor_options: 
  chunk_output_type: console
---

```{r setup, include=FALSE}
knitr::opts_chunk$set(echo = TRUE)
```

## Introducción 

EL INEC de Costa Rica tienen un [Programa Acelerado de Datos INEC / Costa Rica](http://sistemas.inec.cr/pad4/index.php/home) a travez del cual se pueden acceder diversos conjuntos de datos. Los datos se presentan en un formato con la extensión `.sav` el cual require dar unos pasos antes de leerlo.

## El formato .sav

Los datos del INEC se presentan como datos del tipo `.sav` que es la extensión para archivos binarios de SPSS, un software comercial de IBM para el análisis de datos. 

Por suerte podemos leer esto en R usando el paquete `harbor`

```{r instalar harbor, eval = FALSE}
install.packages("foreign")
```

## Leer datos

```{r}
library(foreign)
archivo <- file.choose()
datos <- read.spss(archivo, to.data.frame = TRUE, add.undeclared.levels = "no")
```

Ahora tenemos los datos disponibles, pero lee casi todo como factor (incluyendo datos numericos de salarios)

```{r}
library(dplyr)
glimpse(datos)
```
