---
title: 'Base de Ingresos y Gastos: Sector Público Descentralizado y Gobierno Central'
author: "Sergio Fernandez"
date: "6/3/2020"
output: 
  html_document:
    code_folding: show
---

```{r setup, include=FALSE}
knitr::opts_chunk$set(echo = TRUE)
library(tidyverse)
```

Descargamos la carpeta con las bases de datos y la descomprimimos

```{r}
temp <- tempfile()
path<-"https://cgrfiles.cgr.go.cr/publico/docsweb/documentos/publicaciones-cgr/memoria-anual/2018/bases-datos-18.zip"

download.file(path, temp)
unzip(temp)


```



```{r}
sp_desc_path <- "Bases/MA2018_BDSectorDescentralizado2014-2018.xlsx"
gob_cent_path <- "Bases/MA2018-BDGobiernoCentral2007-2018.xlsx"

library(readxl)
library(DT)

```




# Ingresos y Gastos Sector Público Descentralizado


```{r}
hojas_sp_desc <- excel_sheets(sp_desc_path)
data.frame(hojas_sp_desc ) %>% datatable()
```


```{r}

tablas_spdesc<- lapply(hojas_sp_desc, function(x) read_xlsx(sp_desc_path, sheet = x, col_names = T, skip = 0)) %>% set_names(hojas_sp_desc)

```
 
`r unname(tablas_spdesc[["Presentación"]][3,1])`
 
## Ingresos Sector Público Descentralizado

### Glosario

```{r, echo = TRUE}
datatable(tablas_spdesc$`Definiciones Ingresos`)
```

### Tabla de Datos

```{r, echo = TRUE}
datatable(head(tablas_spdesc$Ingresos))
```


## Gastos Sector Público Descentralizado

### Glosario

```{r, echo = TRUE}
datatable(tablas_spdesc$`Definiciones Egresos`)
```

### Tabla de datos

```{r, echo = TRUE}
datatable(head(tablas_spdesc$Egresos))
```



# Ingresos y Gastos Gobierno Central



```{r}
hojas_gobcent <- excel_sheets(gob_cent_path)
data.frame(hojas_gobcent) %>% datatable()
```


```{r, echo = TRUE}

tablas_gobcent <- lapply(hojas_gobcent, function(x) read_xlsx(gob_cent_path, sheet = x, col_names = T, skip = 0)) %>% set_names(hojas_gobcent)
```

`r unname(tablas_gobcent[["Presentación"]][4,1])`


## Ingresos del Gobierno Central

### Glosario

```{r, echo = TRUE}
datatable(tablas_gobcent$GlosarioIngresos)
```


### Tabla de Datos

```{r, echo = TRUE}
datatable(head(tablas_gobcent$Ingresos))
```

## Egresos del Gobierno Central

### Glosario

```{r, echo = TRUE}
datatable(head(tablas_gobcent$GlosarioEgresos))
```

### Tabla de Datos

```{r, echo = TRUE}
datatable(head(tablas_gobcent$Egresos))

```

