---
title: "Datos Transferencias de Instituciones"
author: "Osvaldo Ureña"
date: "6/3/2020"
output: html_document
---

```{r setup, include=FALSE}
knitr::opts_chunk$set(echo = TRUE)
```

Los siguientes datos se obtuvieron del Sistema de Información sobre Planes y Presupuestos (SIPP)  de la Contraloría General de la República.
Los datos son anuales y comprenden el período de 2006 a 2019, en total se descargan 14 archivos y se consolidan en una sola base, en dicha base las cifras estan espresadas en millones de colones.
Esta base es importante por que permite medir a tráves del tiempo si las instituciones tienen un balance positivo o negativo y además pertmite cuantificar dicho balance.
Se propone con dicha base efectuar análisis estadístico exploratorio o gráfico.

Se comparte a continuación el código utilizado para consolidar dichas bases en una sola.

```{r, message=FALSE, warning=FALSE}
cajon<-list() #Crea lista donde se guardara cada base
periodo<-seq(2006,2019) #Vector con lo años de las bases
# El siguiente for abre cada base, hace el arreglo necesario a cada base y le adjunta el período.
for (i in 1:14) {
  datos<-read.csv(paste0("/home/osvaldo/Descargas/transferencias/transferencia_por_instituciones(",i-1,").csv"), sep=";", 
                  col.names =c("INSTITUCION", "INGRESO", "EGRESO", "DIFERENCIA") )
  datos$INGRESO<-gsub("\\.","",datos$INGRESO)
  datos$INGRESO<-as.numeric(gsub("\\,",".",datos$INGRESO))
  datos$EGRESO<-gsub("\\.","",datos$EGRESO)
  datos$EGRESO<-as.numeric(gsub("\\,",".",datos$EGRESO))
  datos$DIFERENCIA<-gsub("\\.","",datos$DIFERENCIA)
  datos$DIFERENCIA<-as.numeric(gsub("\\,",".",datos$DIFERENCIA))
  datos$PERIODO<-periodo[[i]]
  datos<-as.data.frame(datos)
  cajon[[i]]<-datos
  }

#Con el siguiente while se hace append de cada base para consolidarlas en uan sola base
transferencias<-cajon[[1]]  
x<-2
while (x<15){
  transferencias<-rbind(cajon[[x]],transferencias)
  x<-x+1
}
```
A continuación vemos la estructura final de dicha base
```{r, echo=FALSE}
str(transferencias)
```

Se muestran las primeras 6 entradas de la base consolidada
```{r, echo=FALSE}
head(transferencias)
```


