---
title: "Dataton"
output: html_document
---

```{r setup, include=FALSE}
knitr::opts_chunk$set(echo = TRUE)
```

## Finanzas Públicas: Datos fiscales
### Jorge Hidalgo R.


El siguiente es el código que descarga el archivo de datos fiscales directamente desde el google drive llamado: frmVerCatCuadro.htm, que contiene los datos mensuales del Gobierno Central: ingresos, gastos y financiamiento, base devengado, en millones de colones. La información proviene del Banco Central de Costa Rica (BCCR). Información disponible de enero del 2006 a diciembre del 2019.

La base es de suma importancia en el ámbito fiscal, ya que permite operaciones sobre las cuentas consideradas y ordenadas para obtener el déficit fiscal o déficit primario. El primero consiste en la diferencia entre los ingresos (incluyendo los desembolsos) y los gastos (considerando amortizaciones y el pago de intereses); en tanto que el segundo no incluye amortizaciones ni el pago de intereses. 

De lo anterior se concluye que una comparación entre el déficit fiscal y déficit primario revela la carga que representa para el país la deuda, principalmente la deuda externa.

Respecto al código, el primer punto es que se cargan los paquetes requeridos para el procesamiento de los datos:

```{r paquetes}
options(warn=-2)

library(XML)
library(reshape2)
library(googledrive)
```

Luego se procede a definir un directorio (para este caso se especifica el escritorio) con el fin de depositar ahí el archivo en formato htm que contiene los datos y que será descargado desde el google drive:


Se procede a crear la conexión con google drive y descargar el archivo:

```{r drive}

#Estos comandos se utilizan para que google drive de forma interactive obtenga las credenciales para loguerse
ttt <- drive_auth()
saveRDS(ttt, "token.rds")

drive_download(overwrite = TRUE, file = "frmVerCatCuadro.htm")
```

Se carga la base datos y se hace la limpieza y reacomodo, dado que tiene filas sin valores y los datos se encuentran en columnas por periodo. El resultado final sera una base de datos llamada data que contenga 3 variables: cuenta, periodo y valor.

```{r datos}
data <- as.data.frame(readHTMLTable("frmVerCatCuadro.htm", stringsAsFactors = TRUE, encoding = "UTF-8"))

data <- as.data.frame(data[-c(1:4),])
n <- dim(data)[1]
m <- dim(data)[2]

cuentas <- data[,1]
cuentas <- as.character(cuentas)
cuentas <- cuentas[1:(n-1)]

temp <- data[,2:m]

j <- 1
for (j in 1:(m-1)) {
  temp[,j] <- as.numeric(gsub(",", ".", gsub("\\.", "", gsub("[^0-9\\,]", "", temp[,j]))))
}

temp <-temp[complete.cases(temp),]

data <- cbind(cuentas, temp)
data$cuentas <- as.character(data$cuentas)

allmonths <- seq(from = as.Date("2006-01-01"), as.Date("2019-12-01"), by="months")
allmonths <- as.data.frame(allmonths)
periodo <- cbind(format(allmonths,"%Y"), format(allmonths,"%m"))
periodo <- as.data.frame(paste0(periodo[,1], periodo[,2]))
colnames(periodo) <- c("periodo")
periodo <- t(periodo)

names <- c("cuentas", periodo)
colnames(data) <- names

head(data[,1:5])

```

Como la información está de forma columnar se procede a pivotear la tabla:

```{r pivoteo}
data <- melt(data = data, id.vars = c("cuentas"))
```

Se concluye asignado los nombres deseados a las columnas de la tabla final:

```{r pnombres}
colnames(data) <- c("cuentas", "periodo", "valor")
head(data)
```

De esta forma los datos están listos para proceder con análsiis de interés.
