---
title: "Leer datos INEC (.sav)"
author: "Frans van Dunné"
date: "3/3/2020"
output: html_document
editor_options: 
  chunk_output_type: console
---

```{r setup, include=FALSE}
knitr::opts_chunk$set(echo = TRUE)
```

## Introducción 

EL INEC de Costa Rica tienen un [Programa Acelerado de Datos INEC / Costa Rica](http://sistemas.inec.cr/pad4/index.php/home) a travez del cual se pueden acceder diversos conjuntos de datos. Los datos se presentan en un formato con la extensión `.sav` el cual require dar unos pasos antes de leerlo.

## El formato .sav

Los datos del INEC se presentan como datos del tipo `.sav` que es la extensión para archivos binarios de SPSS, un software comercial de IBM para el análisis de datos. 

Por suerte podemos leer esto en R usando el paquete `harbor`

```{r instalar harbor, eval = FALSE}
install.packages("foreign")
```

## Leer datos de las encuestas 2016-2019

Nos limitaremos a cargar las variables de interés

El diccionario completo de variables se encuentra en le siguiente link:

http://sistemas.inec.cr/pad4/index.php/catalog/239/datafile/#page=F1&tab=data-dictionary

```{r}
library(foreign)
library(dplyr)

#vector con los nombres de las variables de interes
variables_interes <- c("REGION", "FACTOR", "HOGAR", "TamHog", "ZONA", "A3", "A4", "A5", "NivInst", "Escolari",
                       "CondAct", "RamaEmpPri", "OcupEmpPri", "CondMig", "RegNac", "np", "A8A", "A8B", "A13", "A14", "V1",
                       "V2A", "V8", "EFI", "HacDor", "V12", "V13A", "trnc", "tbc",
                       "timas", "ts", "ithn", "lp", "cba", 
                       "B6", "SecInsPri", "C10", "V21", "V21A", "A9A", "A10A", "A11", "A19A", "A15A")

#datos 2016
archivo_2016 <- file.choose()

datos_2016 <- read.spss(archivo_2016, to.data.frame = TRUE, add.undeclared.levels = "no") %>% 
  select(one_of(variables_interes)) %>% 
  mutate(anno = 2016)

#datos 2017
archivo_2017 <- file.choose()

datos_2017 <- read.spss(archivo_2017, to.data.frame = TRUE, add.undeclared.levels = "no") %>% 
  select(one_of(variables_interes)) %>% 
  mutate(anno = 2017)

#datos 2018
archivo_2018 <- file.choose()

datos_2018 <- read.spss(archivo_2018, to.data.frame = TRUE, add.undeclared.levels = "no") %>% 
  select(one_of(variables_interes)) %>% 
  mutate(anno = 2018)

#datos 2019
archivo_2019 <- file.choose()

datos_2019 <- read.spss(archivo_2019, to.data.frame = TRUE, add.undeclared.levels = "no") %>% 
  select(one_of(variables_interes)) %>% 
  mutate(anno = 2019)

datos_2016_2019 <- bind_rows(datos_2016, datos_2017, datos_2018, datos_2019)

```

Ahora tenemos los datos disponibles.

```{r}
glimpse(datos_2016_2019)
```


## Exportar datos a un csv

```{r}
library(readr)
datos_2016_2019 %>% write_csv("enaho_2016_2019.csv")
```
