---
title: "Tablas cruzadas"
author: "Andrea Vargas"
date: "3/8/2020"
output: html_document
---

Llamar librerias y leer datos
```{r setup, include=FALSE}
knitr::opts_chunk$set(echo = TRUE)
library(dplyr)
library(tidyr)
library(readr)
datos <- read_csv("enaho_2016_2019.csv")
```

Distribución absoluta de los hogares por nivel de pobreza según región
```{r}
datos %>% 
  filter(A3 == "Jefe o jefa",
         anno == 2019) %>% 
  group_by(REGION, np) %>% 
  summarise(pop = sum(FACTOR)) %>% 
  knitr::kable()
```


```{r}
pob_region <- datos %>% 
  filter(A3 == "Jefe o jefa",
         anno == 2019) %>% 
  group_by(REGION, np) %>% 
  summarise(pop = sum(FACTOR)) %>% 
  ungroup() %>% 
  group_by(REGION) %>% 
  mutate(perc = pop/sum(pop)) 

```

Distribución absoluta de los hogares por nivel de pobreza 
```{r}
pob_region %>% 
  select(-c(perc)) %>% 
  spread(key = np, value = pop) %>% 
  knitr::kable()
```

Distribución porcentual de los hogares por nivel de pobreza 
```{r}
pob_region %>% 
  select(-c(pop)) %>% 
  spread(key = np, value = perc) %>% 
  knitr::kable()
```

Distribución absoluta de los hogares por nivel de pobreza según sexo
```{r}
pob_sexo <- datos %>% 
  filter(A3 == "Jefe o jefa",
         anno == 2019) %>% 
  group_by(A4, np) %>% 
  summarise(pop = sum(FACTOR)) %>% 
  ungroup() %>% 
  group_by(A4) %>% 
  mutate(perc = pop/sum(pop)) 

pob_sexo %>% 
  select(-c(perc)) %>% 
  spread(key = np, value = pop) %>% 
  knitr::kable()
```

Distribución porcentual de los hogares por nivel de pobreza según sexo, total por fila
```{r}
pob_sexo %>% 
  select(-c(pop)) %>% 
  spread(key = np, value = perc) %>% 
  knitr::kable()
```

Distribución porcentual de los hogares por nivel de pobreza según sexo, total por columna
```{r}
pob_sexo2 <- datos %>% 
  filter(A3 == "Jefe o jefa",
         anno == 2019) %>% 
  group_by(A4, np) %>% 
  summarise(pop = sum(FACTOR)) %>% 
  ungroup() %>% 
  group_by(np) %>% 
  mutate(perc = pop/sum(pop)) 

pob_sexo2 %>% 
  select(-c(pop)) %>% 
  spread(key = np, value = perc) %>% 
  knitr::kable()
```

Distribución absoluta de los hogares por nivel de pobreza según zona
```{r}
pob_zona <- datos %>% 
  filter(A3 == "Jefe o jefa",
         anno == 2019) %>% 
  group_by(ZONA, np) %>% 
  summarise(pop = sum(FACTOR)) %>% 
  ungroup() %>% 
  group_by(ZONA) %>% 
  mutate(perc = pop/sum(pop)) 

pob_zona %>% 
  select(-c(perc)) %>% 
  spread(key = np, value = pop) %>% 
  knitr::kable()
```

Distribución porcentual de los hogares por nivel de pobreza según zona, total fila
```{r}
pob_zona %>% 
  select(-c(pop)) %>% 
  spread(key = np, value = perc) %>% 
  knitr::kable()
```


Distribución absoluta de los hogares por nivel de pobreza según nivel educativo o de instrucción
```{r}
pob_edu <- datos %>% 
  filter(A3 == "Jefe o jefa",
         anno == 2019) %>% 
  group_by(NivInst, np) %>% 
  summarise(pop = sum(FACTOR)) %>% 
  ungroup() %>% 
  group_by(NivInst) %>% 
  mutate(perc = pop/sum(pop)) 

pob_edu %>% 
  select(-c(perc)) %>% 
  spread(key = np, value = pop) %>% 
  knitr::kable()
```

Distribución porcentual de los hogares por nivel de pobreza según nivel educativo o de instrucción
```{r}
pob_edu %>% 
  select(-c(pop)) %>% 
  spread(key = np, value = perc) %>% 
  knitr::kable()
```
