---
title: "Mapeo abierto"
author: "Guillermo Duran & Patrick Santamaría"
date: "7/3/2020"
output: html_document
editor_options: 
  chunk_output_type: console
---

```{r setup, warning = FALSE, message = FALSE}
knitr::opts_chunk$set(echo = TRUE, warning = FALSE)
library(gdalUtils)
library(rgdal)
library(rmapshaper)
library(sf)
library(raster)
library(tidyverse)
library(leaflet)
library(osmdata)
library(tmap)
```

# Ejemplo de movilidad usando SNIT: Costa Rica

Lo primero que hacemos es buscar de preferencia un WFS (Web Feature Server) para listar los archivos espaciales disponibles en ese WFS. Para este caso listamos el WFS del `MOPT` y el `IGN Cartografía 1:5mil`. Son las propuestas para esta temática.

```{r}
dsn_mopt <- "WFS:http://geos.snitcr.go.cr/be/IGN_MOPT/wfs?"
dsn_prov <- "WFS:http://geos.snitcr.go.cr/be/IGN_5/wfs?"

ogrListLayers(dsn_mopt) #Lista de capas disponibles en el WFS

ogrListLayers(dsn_prov) 
```

Seguidamente leemos alguno de los archivos espaciales listados en el WFS, en este caso la red vial nacional y los limites cantonales, uno de cada WFS.

```{r}
red_vial <- st_read(dsn_mopt, "IGN_MOPT:red_vial_nacional") #

cantones <- st_read(dsn_prov, "IGN_5:limitecantonal_5k")
```

Una recomendación cuando se trabaja con polígonos es simplificarlos, esto siempre que no interese tener exactitud en los límites, la idea de hacer esto es suavizar los bordes de los polígonos para tener menos puntos que lo conformen y que sean menos pesados para trabajar.

```{r}
cantones <- ms_simplify(cantones)
```

Ahora bien, el objeto `red vial` contiene el nombre del cantón y la provincia, lo cuál es útil en términos de visualización, veamos un ejemplo de visualización. Para este caso mostraremos las vias asociadas a los cantones de Palmares, Atenas y Naranjo, utilizando el paquete `leaflet`:

Primero filtramos las vias asociadas a estos cantones y cambiamos el sistema de coordenadas a WGS84 pues `leaflet` trabaja bajo ese sistema:

```{r}
vias_seleccionadas <- red_vial %>% 
  filter(nom_cant %in% c("Palmares", "Naranjo", "Atenas")) %>%
  st_transform(crs = "+init=epsg:4326") #cambiar sistema de coordenadas
```

Y ahora confeccionamos el mapa: 

```{r}
paleta_colores <- colorFactor(
  palette = 'Dark2',
  domain = vias_seleccionadas$nom_cant) #paleta de colores para el mapa, definida en la variable nom_cant

leaflet() %>%
  addTiles() %>% #mapa base
  setView(lat = 10, lng = -84, zoom = 9) %>% #enfoque de la vista en el mapa para Costa Rica
  addPolylines(data = vias_seleccionadas,
               popup = paste0("<strong> Vía: </strong>", 
                              vias_seleccionadas$descripcio,
                              "<br><strong>","Provincia",": ","</strong>", 
                              vias_seleccionadas$nom_prov,
                              "<br><strong>","Cantón",": ","</strong>",
                              vias_seleccionadas$nom_cant,
                              "<br><strong>","Distrito",": ","</strong>",
                              vias_seleccionadas$nom_dist),
               color = ~paleta_colores(vias_seleccionadas$nom_cant),
               weight = 4,
               opacity = 1,
               group = "Vias",
               highlight = highlightOptions(weight = 4,
                                            color = "red")) #agregar lineas al mapa
```

Como segundo ejercicio didáctico, pongamos debajo de las vias, los poligonos de los cantones respectivos y agreguemos un control de capas para poder quitar y poner las capas cuando se desee.

Primero filtramos del objeto `cantones`, los mismos que seleccionamos anteriormente y dejamos únicamente esos 3 polígonos:

```{r}
cantones_seleccionados <- cantones %>% 
  filter(canton %in% c("Palmares", "Naranjo", "Atenas")) %>%
  st_transform(crs = "+init=epsg:4326")
```

Y ahora confeccionamos el mapa: 

```{r}
leaflet() %>%
  addTiles() %>%
  setView(lat = 10, lng = -84, zoom = 9) %>%
  addPolygons(data = cantones_seleccionados, 
              fillColor ="pink",
              popup = paste0("<strong> Provincia: </strong>", 
                              cantones_seleccionados$provincia,
                              "<br><strong>","Cantón",": ","</strong>",
                              cantones_seleccionados$canton),
              color = "black",
              fillOpacity = 0.5,
              opacity = 1,
              weight = 4,
              group = "Cantones",
              highlight = highlightOptions(weight = 4,
                                           color = "blue")) %>% #agrega poligonos
  addPolylines(data = vias_seleccionadas,
               popup = paste0("<strong> Vía: </strong>", 
                              vias_seleccionadas$descripcio,
                              "<br><strong>","Provincia",": ","</strong>", 
                              vias_seleccionadas$nom_prov,
                              "<br><strong>","Cantón",": ","</strong>",
                              vias_seleccionadas$nom_cant,
                              "<br><strong>","Distrito",": ","</strong>",
                              vias_seleccionadas$nom_dist),
               color = ~paleta_colores(vias_seleccionadas$nom_cant),
               weight = 4,
               opacity = 1,
               group = "Vias",
               highlight = highlightOptions(weight = 4,
                                            color = "red")) %>%
  addLayersControl(overlayGroups = c("Cantones", "Vias"),
                       options = layersControlOptions(collapsed = TRUE)) #control de capa en la esquina superior derecha, los grupos deben coincidir con los definidos arriba en el parametro group
  
```


# Ejemplo utilizando OpenStreetMap:

Para este caso la ejemplificación será para el cantón de Grecia, y se van a tomar los comercios, los caminos y los ríos de dicho cantón. A continuación se seleccionan dichos elementos geográficos alrededor del cantón de Grecia:

```{r}
grecia_comercios <- opq(bbox = c(-84.36, 9.99, -84.21, 10.17)) %>% 
  add_osm_feature(key = 'amenity') %>% 
  osmdata_sf()

grecia_caminos <- opq(bbox = c(-84.36, 9.99, -84.21, 10.17)) %>% 
  add_osm_feature(key = 'highway') %>% 
  osmdata_sf()

grecia_rios <- opq(bbox = c(-84.36, 9.99, -84.21, 10.17)) %>% 
  add_osm_feature(key = 'waterway') %>% 
  osmdata_sf()
```

Utilizando el paquete `tmap` vamos a crear una visualización similar a la generada con `leaflet`, y que de hecho este paquete está basado en `leaflet`:

```{r}
tmap_mode("view")

tm_shape(cantones %>% filter(canton == "Grecia")) + 
  tm_borders("red", lwd = 3, lty = "dashed") + 
tm_shape(grecia_rios$osm_lines) +
  tm_lines("blue") + 
tm_shape(grecia_caminos$osm_lines) +
  tm_lines() +
tm_shape(grecia_comercios$osm_polygons) +
  tm_polygons() +
tm_shape(grecia_comercios$osm_points %>% filter(!is.na(name))) +
  tm_dots()
```

Como insumo extra adjuntamos otra demostración en R que pueden consultar para guiarse, trata sobre un análisis de los desastres naturales en Costa Rica:

[Visualización de la base de datos de desastres en Costa Rica](https://github.com/GuiAlDuS/DCC/blob/master/AnalisisDesastresCR.md)

Además en caso de que no acostumbren utilizar R para el manejo de información y datos espaciales, muy posiblemente habrán escuchado hablar del software QGIS. Adjuntamos algunos insumos preparados para explorar en dicho software:

[QGIS y OpenStreetMap (OSM): ¿Cuántas edificaciones hay en una región?](https://github.com/GuiAlDuS/tutorialesdatosabiertos/blob/master/QGISyOSM.md)


[Creación de mapas en QGIS](https://github.com/GuiAlDuS/tutorialesdatosabiertos/blob/master/IntroMapasQGIS.md)

