---
title: "Desastres naturales"
author: "ronny hernandez mora"
date: "3/6/2020"
output: 
  html_document: 
    toc: yes
    toc_float: yes
---

```{r setup, include=FALSE}
knitr::opts_chunk$set(echo = TRUE)
library(readxl)
library(dplyr)
library(tidyr)
library(janitor)
library(ggplot2)
```

# ¿Qué son estos datos?

El Ministerio de Agricultura y Ganadería, MAG, y el Ministerio de Planificación Nacional y Política Económica, MIDEPLAN, bajo la coordinación de la Secretaría Ejecutiva de Planificación Sectorial Agropecuaria, SEPSA, han llevado a cabo un proceso de trabajo conjunto bajo la figura de un Convenio, orientado a procesar la información de impacto de los fenómenos naturales en Costa Rica desde el año 1988.

La información base ha sido obtenida de los Planes de Atención de Emergencias, elaborados por la Comisión Nacional de Prevención de Riesgos y Atención de Emergencias (CNE) y se ha complementado con documentación del Consejo Agropecuario Centroamericano (CAC) y la Comisión Económica para América Latina y el Caribe (CEPAL).


# Leer datos


```{r leer  datos}
desastres <- read_xlsx("datos/Desastre_naturales_historico_mideplan.xlsx",
                       skip = 2, 
                       col_types = c("text", "numeric", "numeric", 
                                     "numeric", "numeric", "numeric", 
                                     "text", "text", "text", "numeric", 
                                     "numeric", "numeric", "numeric", 
                                     "numeric", "text", "text", "text",
                                     "text", "text",  "text", "text",
                                     "text", "text", "text", "text",
                                     "text", "numeric", "numeric", 
                                     "numeric", "numeric", "numeric",
                                     "numeric", "numeric")) %>% 
  select(-...2, -...3, -...4, -...5, -...6, -Código) %>% 
  clean_names() %>% 
  fill(c("evento", "tipo_de_evento", "categoria", "documento_de_referencia",
         "ano_inicio", "ano_final", "mes_inicio", "mes_final",
         "duracion_en_dias", "provincia", "sector", "canton"), 
       .direction = "down")
```

```{r}
glimpse(desastres)
```



