---
title: "Desastres naturales"
author: "ronny hernandez mora"
date: "3/6/2020"
always_allow_html: yes
output:
  html_document:
    code_folding: hide
    self_contained: true
    keep_md: false
    number_sections: no
    theme: spacelab
    toc: yes
    toc_float:
      collapsed: no
editor_options:
  chunk_output_type: console
---
```{r setup, include=FALSE}
knitr::opts_chunk$set(echo = TRUE)
library(readxl)
library(dplyr)
library(tidyr)
library(janitor)
library(ggplot2)
```

# ¿Qué son estos datos?

El Ministerio de Agricultura y Ganadería, MAG, y el Ministerio de Planificación Nacional y Política Económica, MIDEPLAN, bajo la coordinación de la Secretaría Ejecutiva de Planificación Sectorial Agropecuaria, SEPSA, han llevado a cabo un proceso de trabajo conjunto bajo la figura de un Convenio, orientado a procesar la información de impacto de los fenómenos naturales en Costa Rica desde el año 1988.

La información base ha sido obtenida de los Planes de Atención de Emergencias, elaborados por la Comisión Nacional de Prevención de Riesgos y Atención de Emergencias (CNE) y se ha complementado con documentación del Consejo Agropecuario Centroamericano (CAC) y la Comisión Económica para América Latina y el Caribe (CEPAL).


# Leer datos

Descargados los datos del cubo en formato `.xlsx` los importamos y los 
limpiamos hasta llevarlos a un formato ordenado.

```{r leer  datos, message = FALSE}
desastres <- read_xlsx("../datos/Desastre_naturales_historico_mideplan.xlsx",
                       skip = 2, 
                       col_types = c("text", "numeric", "numeric", 
                                     "numeric", "numeric", "numeric", 
                                     "text", "text", "text", "numeric", 
                                     "numeric", "numeric", "numeric", 
                                     "numeric", "text", "text", "text",
                                     "text", "text",  "text", "text",
                                     "text", "text", "text", "text",
                                     "text", "numeric", "numeric", 
                                     "numeric", "numeric", "numeric",
                                     "numeric", "numeric")) %>% 
  select(-...2, -...3, -...4, -...5, -...6, -Código) %>% 
  clean_names() %>% 
  fill(c("evento", "tipo_de_evento", "categoria", "documento_de_referencia",
         "ano_inicio", "ano_final", "mes_inicio", "mes_final",
         "duracion_en_dias", "provincia", "sector", "canton"), 
       .direction = "down")
```

```{r}
glimpse(desastres)
```

# Exploracion

Iniciamos la exploración de los datos con una serie de preguntas básicas

## ¿Cuántos desastres por año se han dado?

```{r}
desastres %>% 
  group_by(ano_inicio) %>% 
  tally(sort = TRUE)
```

```{r}
desastres %>%
  group_by()
```


## ¿Qué categoría de desastre por año se dió?
```{r}
ggplot(data = desastres, aes(x = as.factor(ano_inicio), fill = categoria)) +
  geom_bar(position = "dodge")
```

## Categoría de desastre por año por provincia
```{r}
ggplot(data = desastres, aes(x = as.factor(ano_inicio), fill = categoria)) +
  geom_bar(position = "dodge") +
  scale_fill_viridis_d() +
  facet_wrap(~provincia) +
  labs(x = "Año del desastre", y = "Cantidad de desastres", fill = "Categoría") +
  theme_linedraw(base_size = 16) +
  theme(axis.text.x = element_text(angle = 45, h = 1))
```

## ¿Ha afectado más al sector público o privado?


